【裁判字號】    95,易,1476
【裁判日期】    950911
【裁判案由】    詐欺
【裁判全文】
臺灣臺中地方法院刑事判決  95年度易字第1476號
公  訴  人  臺灣臺中地方法院檢察署檢察官
被      告  乙○○
上列被告因詐欺案件，經檢察官提起公訴（95年度偵字第5754號
），及移送併辦（95年度偵字第13528號、臺灣彰化地方法院檢
察署95年度偵字第4701號），被告於審理程序進行中就被訴事實
為有罪之陳述，本院合議庭裁定由受命法官獨任適用簡式審判程
序審理，判決如下：
    主    文
乙○○連續幫助意圖為自己不法之所有，以詐術使人將本人之物
交付，處有期徒刑月，如易科罰金，以銀元佰元即新臺幣玖
佰元折算壹日。
    犯罪事實
一、乙○○明知金融機構之活期儲蓄存款帳戶應僅供個人使用，
    無故提供他人為任意之使用時，有使該他人利用為包含詐欺
    取財等財產犯罪之被害人入戶匯款之用，因而幫助該他人為
    財產犯罪之可能，竟基於即若因此而產生幫助他人為詐欺取
    財犯罪之結果亦不違背其本意之不確定故意，並基於概括之
    犯意，先於民國（下同）94年10月中旬某日，在臺中縣豐原
    火車站附近，將其前於78年間所申請開立之中華郵政股份有
    限公司彰化花壇郵局之局號0000000，帳號0000000號之帳戶
    ，以新臺幣（下同）5000元之代價，將上開帳戶之存摺、印
    章、提款卡、提款卡密碼等物，交付予某年約30至40歲，姓
    名年籍不詳，身材高瘦之男性詐騙集團成員使用。而該成員
    取得乙○○之上開帳戶之存摺、印章、提款卡、密碼等物後
    ，即持之作為所屬詐欺集團向不特定人詐財之人頭帳戶使用
    。嗣於94年11月25日，該詐欺集團之成員佯裝為上游廠商撥
    打電話予彭玉雲並向其佯稱：欲向其借款等語，彭玉雲因而
    陷於錯誤，並於同日下午依該人之指示誤將30000元匯入乙
    ○○之上開帳戶。後因彭玉雲察覺有異，始知受騙。乙○○
    續基於同一幫助他人犯詐欺取財罪之不確定故意，於94年11
    月22日至臺中商業銀行大雅分行申請開設帳號000-00000000
    0000號之帳戶，再於94年11月23日，至臺中縣大雅鄉玉山銀
    行大雅分行，申請開設帳號0000000000000帳戶之金融卡、
    密碼及電話語音服務後，嗣即將該2個帳戶之存摺、印章、
    金融卡及密碼，於94年11月24日，在臺中市○○路，以每個
    帳戶3000元，共6000元之代價，提供予年約20至30歲，姓名
    、年籍不詳，身材中等之男性詐騙集團成員使用。而該成員
    所屬之詐欺集團成員，於民國94年11月間，以梁玉麟所申辦
    並交付他人使用之0000000000號電話門號（梁玉麟涉案部分
    因無管轄權，另由檢察官呈請移送臺灣高雄地方法院檢察署
    偵辦），撥打電話向詹宗憲詐稱：詹宗憲中獎，需認購2項
    商品，繳付126000元始可領取獎金云云，使詹宗憲陷於錯誤
    ，而於同年月30日下午1時36分匯款61000元至乙○○前開臺
    中商業銀行大雅分行帳戶內，嗣詹宗憲於匯款後發現有異，
    始知受騙。又該詐騙集團之女性成員於94年12月2日撥打電
    話予甲○○詐稱：伊為其朋友，急須用錢，需要80000元云
    云，因聲音與甲○○之友人宋佳華相似，甲○○信以為真，
    遂於同日自高雄市○○○路111號華僑銀行，匯款80000元至
    前揭乙○○之玉山銀行大雅分行之帳戶，之後經詢問宋佳華
    始知受騙。
二、證據名稱：
（一）起訴部分：
  (1)被告乙○○於本院審理時之自白。
  (2)被害人甲○○於警詢之指述及本院訊問時之證言。
  (3)被告乙○○玉山銀行大雅分行開戶資料、金融機構回應狀態
    資料、客戶歷史交易清單、玉山銀行帳戶申請書、華僑銀行
    匯款執據。
（二）臺灣臺中地方法院檢察署95年度偵字第13528號併案部分
      ：
  (1)被告乙○○於本院審理時之自白。
  (2)被害人詹宗憲於警詢之指述。
  (3)匯款單、報案單、開戶資料、往來明細、金融查詢資料、臺
    中商業銀行大雅分行回函。
（三）臺灣彰化地方法院檢察署95年度偵字第4701號併案部分：
  (1)被告乙○○於本院審理時之自白。
  (2)被害人彭玉雲於警詢之指述。
  (3)匯款單、郵局客戶基本資料、客戶歷史交易清單、彰化郵局
    回函、開戶資料影本。
三、按刑法於94年1月7日修正，於被告行為後之95年7月1日施行
    。修正後之刑法第2條第1項明定：「行為後法律有變更者，
    適用行為時之法律。但行為後之法律有利於行為人者，適用
    最有利於行為人之法律。」即「從舊從輕」原則。核被告乙
    ○○所為，係犯修正前刑法第30條第1項、第339條第1項之
    幫助普通詐欺取財罪，並依修正前刑法第30條第2項之規定
    ，按正犯之刑減輕其刑。被告先後2次幫助犯行，時間緊接
    ，方法相同，觸犯構成要件相同之罪名，顯係基於概括犯意
    為之，為連續犯。按修正後之刑法業已刪除連續犯之規定，
    此刪除雖非犯罪構成要件之變更，但顯已影響行為人刑罰之
    法律效果，自屬法律有變更，依新法第2條第1項規定，比較
    新、舊法結果，應適用較有利於被告之行為時法律即舊法論
    以連續犯（最高法院95年第8次刑事庭會議決議參照）。故
    本件應依修正前刑法第56條之規定以1罪論，並加重其刑。
    爰審酌被告提供銀行帳戶供他人非法使用，助長社會犯罪風
    氣，致三名被害人受騙，金額非少，其行為殊屬不當，惟念
    及被告本身並未實際參與詐欺取財之犯行，可非難性較小，
    其動機係因貪圖小利，所獲得之利益僅11000元，被告犯罪
    後雖坦承犯行並表悔意，但並未賠償被害人分文損失等一切
    情狀，量處如主文所示之刑，並諭知易科罰金之折算標準（
    被告行為後，罰金罰鍰提高標準條例第2條業已刪除，而刑
    法第41條第1項前段關於易科罰金之折算標準已由舊法之銀
    元100元、200元、300元修正為新臺幣1000元、2000元、300
    0元，經比較新舊法結果，以被告行為時之舊法較為有利於
    被告，是依刑法第2條第1項前段之規定，應適用被告行為時
    之舊法即依修正前刑法第41條第1項前段、修正前罰金罰鍰
    提高標準條例第2條之規定，諭知以銀元300元即新臺幣900
    元折算1日為易科罰金之折算標準）。
三、依刑事訴訟法第273條之1第1項、第299條第1項前段、第310
    之2、第454條第1項，刑法第2條第1項、第339條第1項、修
    正前刑法第56條、 第30條第1項、第2項、第41條第1項前段
    ，罰金罰鍰提高標準條例第1條前段、修正前罰金罰鍰提高
    標準條例第2條，判決如主文。
四、如不服本案判決，得自收受送達之日起10日內向本院提出上
    訴狀（須附繕本）。
中    華    民    國    95    年    9     月    11    日
                  刑事第六庭    法  官  林念祖
以上正本證明與原本無異。
                                書記官
中    華    民    國    95    年    9     月    12    日
附錄論罪科刑法條
中華民國刑法第339條第1項
意圖為自己或第3人不法之所有，以詐術使人將本人或第3人之物
交付者，處5年以下有期徒刑、拘役或科或併科1000元以下罰金
。
修正前中華民國刑法第30條
 (從犯及其處罰)
幫助他人犯罪者，為從犯。雖他人不知幫助之情者，亦同。
從犯之處罰，得按正犯之刑減輕之。


司法院資訊處製作；財團法人民間司法改革基金會備份。
